【裁判字號】    92,上訴,1033
【裁判日期】    921105
【裁判案由】    違反槍砲彈藥刀械管制條例等
【裁判全文】
臺灣高等法院臺南分院刑事判決      九十二年度上訴字第一三三號  Ａ
      上  訴  人
      即  被  告  戊  ○  ○
      選任辯護人  侯  清  治
      上  訴  人
      即  被  告  己  ○  ○
      指定辯護人  本院公設辯護人  庚  ○  ○
右上訴人即被告等因槍砲彈藥刀械管制條例等案件，不服臺灣嘉義地方法院九十二年
度訴字第一六號中華民國九十二年七月二十五日第一審判決（起訴案號：臺灣嘉義地
方法院檢察署九十二年度偵字第七一六號），提起上訴，本院判決如左：
      主      文
原判決撤銷。
戊○○共同未經許可持有手槍，處有期徒刑伍年貳月，併科罰金新台幣貳拾萬元，罰
金如易服勞役，以罰金總額與陸個月之日數比例折算，扣案之巴西ＴＡＵＲＵＳ廠制
ＰＴ９１７Ｃ型口徑９ｍｍ制式半自動手槍貳支（均含彈匣壹個，槍枝管制編號00
00000000、0000000000號）、彈匣貳個及９ｍｍ制式子彈貳拾玖
顆均沒收；又共同以加害生命、身體之事，恐嚇他人致生危害於安全，處有期徒刑陸
月；應執行有期徒刑伍年陸月，併科罰金新台幣貳拾萬元，罰金如易服勞役，以罰金
總額與陸個月之日數比例折算，扣案之巴西ＴＡＵＲＵＳ廠制ＰＴ９１７Ｃ型口徑９
ｍｍ制式半自動手槍貳支（均含彈匣壹個，槍枝管制編號0000000000、0
000000000號）、彈匣貳個及９ｍｍ制式子彈貳拾玖顆均沒收。
己○○共同未經許可持有手槍，累犯，處有期徒刑伍年貳月，併科罰金新台幣貳拾萬
元，罰金如易服勞役，以罰金總額與陸個月之日數比例折算，扣案之巴西ＴＡＵＲＵ
Ｓ廠制ＰＴ９１７Ｃ型口徑９ｍｍ制式半自動手槍壹支（含彈匣壹個，槍枝管制編號
0000000000號）及９ｍｍ制式子彈壹顆均沒收。
      事      實
一、戊○○明知具殺傷力之各式手槍及子彈，係屬槍砲彈藥刀械管制條例第四條所管
    制之手槍、子彈，非經中央主管機關許可，不得無故持有，竟於民國（下同）八
    十八年二月初某日，在嘉義縣水上鄉寬士村崎子頭四十一號其住處整理其父遺物
    時，發現具有殺傷力之巴西ＴＡＵＲＵＳ廠制ＰＴ９１７Ｃ型口徑９ｍｍ制式半
    自動手槍二枝、彈匣四個及子彈三十餘顆，旋藏置家中，未經許可而持有之。嗣
    其與曾因公共危險案件，經原審於九十一年十月二十一日以九十一年度交簡字第
    一二三四號判決判處有期徒刑三月確定，於九十一年十一月七日易科罰金執行完
    畢之己○○，於九十二年一月十八日下午五時許，偕同黃麒偉、游峻祺、黃俊嘉
    、吳政輝、張明勝、張明輝、黃啟誠（以上七人經不起訴處分確定）等人至嘉義
    市○○路○段「一葉日本料理店」聚餐，席間因故與友人甲○○、丁○○、丙○○三人發生衝突，雙方不歡而散，復相約於嘉義市○○路與廣州街口談判，詎戊○○心生不悅為思報復，乃另行起意，返家持上開巴西ＴＡＵＲＵＳ廠制ＰＴ９
    １７Ｃ型口徑９ｍｍ制式半自動手槍二枝、彈匣及子彈等於同日下午十一時五十
    分許，抵達上開約定地點，因談判不成，雙方遂展開鬥毆（傷害部分未據告訴）
    ，己○○見狀即與戊○○共同基於持有槍、彈、恐嚇之犯意聯絡，由己○○持其
    中槍枝管制編號0000000000號手槍，以加害生命、身體之事，對空鳴
    槍四響後，同時恐嚇甲○○等三人，致生危害於甲○○等三人之安全，己○○並
    基於毀損之故意，同時朝停放路旁之乙○○所有、車牌號碼二Ｗ─一七七六號自
    用小貨車，造成該車車前擋風玻璃、車身因子彈貫穿破裂等損壞，致生損害於乙○○。俟經警到場始予以制止，並當場扣得己○○所使用之上開手槍一支（內含
    彈匣一個、子彈一顆），及另置於戊○○所有車牌號碼ＺＩ─八三六八號自用小
    客車內之前揭手槍一支（內含彈匣一個、子彈五顆）、彈匣二個、子彈三十五顆
    （其中六顆鑑驗用罄，餘二十九顆）、彈殼七顆、彈頭二顆等物。
二、案經乙○○訴由嘉義市警察局第一分局報請臺灣嘉義地方法院檢察署檢察官偵查
    起訴。
      理      由
一、訊據上訴人即被告（下稱被告）戊○○固坦承伊父親於八十八年二月間去世，有
    跟伊說家裡有槍彈，本件案發時伊有持槍，但沒有開槍，是被告己○○開的槍等
    情，惟否認犯行，辯稱：伊當時喝很多酒，伊不是當事人，沒有報復心，伊沒有
    開槍云云。上訴人即被告己○○固坦承於右揭時、地見人在打群架，即拿起槍枝
    對空鳴槍，當時場面混亂，一時心慌才開槍，戊○○是伊老闆，甲○○是同事，
    其他（指丁○○、郭宗仁）並不認識，鳴槍是要警告之意思，惟亦否認犯行。辯
    稱：伊無長期支配執持槍枝而持有，是因目睹愈打愈烈，而在突然間接獲手槍之
    情形下，基於嚇阻之犯意，而連開數槍，不應負持有之罪責云云。
二、經查：
（一）右揭事實，業據上訴人即被告戊○○於原審坦承伊父親去世後，伊於右開時地
      整理遺物發現槍枝、子彈，無故予以持有，後因與甲○○等因聚餐時，發生衝
      突，另約好談判地點後，伊從日本料理餐廳出來就返家拿取手槍二支，分別放
      在駕駛座及乘客座下方（見警訊卷第二頁背面、原審卷第五七頁），在現場糾
      紛打架時，己○○順勢將槍拿去的（見偵查卷第九三頁警訊筆錄），彈匣是伊
      在家裡就裝好的（見原審卷第一百頁）等情可據；核與上訴人即被告己○○於
      偵查中、原審初訊時所坦承：因有人不甘被打，致相約至同市○○路與廣州街
      口談判，伊被案外人鄭永宗（旋即離開現場）到現場時即看到人在打架，伊順
      勢開了六槍，其中二槍打中路邊停放之車輛（見警訊卷第十四頁背面、偵查卷
      第十頁、警訊卷第十五頁、原審聲羈卷第四頁）等情大致相符。並有被害人甲○○、丁○○、丙○○於警訊及偵查中指訴由被告己○○持槍、開槍之情節大
      致相符（見警訊卷第三三頁背面、第三七頁至第四十頁偵查卷第二七頁背面）
      ，且有證人黃麒偉、游峻祺、吳政輝於偵查中供證係由被告己○○開槍等情可
      按（見偵查卷第九頁、第十三頁、第十五頁），足認扣案之槍、彈為被告戊○○所有，其中一支交由被告己○○開槍，被告二人顯就該槍有犯意聯絡及行為
      之分擔，共同未經許可持有手槍，且應就於鬥毆時為壯聲勢，推由被告己○○
      以加害生命、身體之事恐嚇對方而擊發子彈，致生危害於甲○○等三人之安全
      甚明，應負共同持有之刑責。
（二）又告訴人乙○○於警訊及偵查中指訴伊之自小貨車於右揭時、地遭人以槍彈擊
      損等情（見警訊卷第四一頁、第四二頁），亦為被告己○○於警、偵訊及原審
      及本院均坦承槍擊毀損汽車之情形不諱（見警訊卷第十五頁、偵查卷第十一頁
      背面、原審卷第五八頁），並有自小貨車遭槍彈擊中毀損之相片五幀可據（見
      警訊卷第五六頁至第五八頁）。
（三）此外，並有在場之黃啟誠、黃俊嘉於警訊時陳明在槍擊現場（即嘉義市○○路
      、廣州街口）花盆內查獲手槍一支（含彈匣一個、子彈一顆），另在被告戊○○所有之自小客車上駕駛座底下再查獲同型手槍一支，內有子彈五顆，彈匣二
      個（內有子彈各一）、子彈壹包（內有二十七顆子彈）等情可據，並有警方偵
      辦案件現場勘查報告可憑（見警訊卷第三一頁、第二九頁、第四四頁），復有
      扣案之巴西ＴＡＵＲＵＳ廠制ＰＴ９１７Ｃ型口徑９ｍｍ制式半自動手槍手槍
      二枝（各含彈匣一個）、彈匣二個、子彈三十五顆、彈殼七顆、彈頭二顆、被
      害報告單及現場勘查圖各一紙、照片四十四幀附卷可稽；且扣案之槍彈經送請
      鑑定，依內政部警政署刑事警察局鑑定結果：１、槍枝一支（含彈匣一個、子
      彈一顆、槍枝管制編號0000000000），認係巴西ＴＡＵＲＵＳ廠制
      ＰＴ９１７Ｃ型口徑９ｍｍ制式半自動手槍，機械性能良好，認具殺傷力；內
      含之子彈一顆，認係口徑９ｍｍ制式子彈，認具殺傷力。另送鑑之彈殼七顆，
      經比對彈底特徵紋痕結果，認係本槍所擊發。２、槍枝一支（含彈匣一個、槍
      枝管制編號0000000000），認係巴西ＴＡＵＲＵＳ廠制ＰＴ９１７
      Ｃ型口徑９ｍｍ制式半自動手槍，機械性能良好，認具殺傷力；內含之子彈五
      顆，認係口徑９ｍｍ制式子彈，認具殺傷力。３、彈匣二個，認均係可供上述
      槍枝使用之制式彈匣；扣案子彈三十五顆，鑑餘子彈二十九顆（試射六顆），
      認均係口徑９ｍｍ制式子彈，均具殺傷力等情，亦有內政部警政署刑事警察局
      九十二年三月十一日刑鑑字第０九二００二八五六一號鑑驗通知書在卷為憑（
      見偵查卷第一百頁至第一０六頁）。
（四）被告己○○雖於本院否認持有槍枝、子彈犯行，所為上開並非長期持有辯解云
      云，於原審所陳稱伊接過槍是要拿去藏云云（見原審卷第十四頁），均無非事
      後畏罪卸責之飾詞，並無足採。是本件事證已臻明確，被告二人之犯行均堪認
      定。
（五）至被告己○○又於原審及本院陳稱：係被告之弟游峻祺拿出槍枝開了第一槍，
      槍由游峻祺女友交給伊等語。與其前於警訊初供相符即因伊怕被戊○○等人笑
      伊沒有義氣不敢相挺，故也上前打了丁○○一下，旋即有人拿出槍枝開了一槍
      ，槍枝即被人搶下後來交給伊，伊即開了六槍等語（見警訊卷第十五頁正、反
      面），雖被告己○○嗣於偵查中、原審初訊改口供稱：伊開六、七槍，是戊○○拿手槍給伊的云云而不相符（見偵查卷第十頁、原審聲羈卷第九頁、原審卷
      第十二頁），惟被告己○○嗣於原審及本院審理時已更正供詞為伊只開六槍，
      案發當時伊快到現場，就聽到有人開了一槍，槍是從游峻祺女友那裡交給伊的
      ，她拿給伊時曾問伊要怎麼辦（是游峻祺女友阻止游峻祺開槍，搶下槍枝交被
      告己○○持有，應非基於持有手槍之犯意），伊見他們愈打愈烈，就開了六槍
      等語（見原審卷第五八頁、第五九頁、第六三頁、第九四頁、本院九十二年九
      月二十六日準備程序筆錄第四頁）。適游峻祺亦因有子彈在其頭髮中經警尋獲
      ，應顯係其舉槍對空鳴槍彈殼掉落頭髮所致，且游峻祺已否認有參與打架，應
      無可能在酒後、混亂中所造成，是游峻祺雖已經為檢察官不起訴處分，有該處
      分書附卷可稽（見偵查卷第一二一頁），惟就該子彈彈殼自游峻祺頭髮中尋獲
      ，有游峻祺之警訊筆錄及上開槍彈鑑定書可據（見警訊卷第九頁背面、偵查卷
      第一０二頁），該不起訴處分書內並未就此作何說明，難遽認游峻祺無開槍之
      可能，是應認被告己○○此部分所述伊開六槍而已，當屬實情。又被告己○○
      雖於偵查中、原審初訊供稱：伊開六、七槍，是戊○○拿手槍給伊的云云，亦
      含混其詞，六或七槍，是應有隱情，應可認係被告己○○事後迴護被告戊○○
      之弟游峻祺之詞。另被告己○○雖供陳稱：伊係為阻止打架而開槍云云，惟此
      勸架之方式與常情不符，被告己○○亦自承上前毆打被害人丁○○，已非勸架
      ，且以槍威嚇勸架即為已足，何須開槍射出子彈，是所辯不足採取，至被告己○○雖又稱：伊拿槍是要拿去藏云云，惟亦與其開槍助勢目的之所為不相符，
      且開槍後並無丟棄之意，嗣因警方到達始遭人搶下藏在附近花盆等情（見警訊
      卷第十五頁背面），足見被告己○○此部分所辯伊並無持有云云均無足採。
三、按意圖犯罪而無故持有手槍及子彈，固可認係意圖供犯罪而持有，其持有槍、彈
    與犯特定之罪之間，有方法結果之牽連關係，應依刑法第五十五條之規定，應從
    一重之罪處斷。但如持有之初，並無犯特定之罪之意圖，而係於無故持有行為繼
    續中，嗣因某種原因之介入，始持以犯罪，其所犯特定之罪而持有之行為，乃原
    單純持有繼續犯之一部分，不容割裂而另論以一意圖供犯罪而持有罪，更不得因
    其事後持以犯罪，而追溯至其原單純持有部分，合併論以一個意圖供犯罪之用而
    持有罪，故其持有手槍與嗣後所犯特定犯罪之間，並無牽連關係，應分論併罰，
    最高法院九十年台上字第七四九八號判決可資參照，先予敘明。核被告戊○○、
    己○○所為，均係違反槍砲彈藥刀械管制條例第七條第四項之未經許可持有手槍
    罪、第十二條第四項之未經許可持有子彈罪、刑法第三百零五條之恐嚇罪。被告
    己○○另犯第三百五十四條之毀損罪。被告二人就未經許可持有手槍、子彈罪、
    刑法第三百零五條之恐嚇罪犯行，互有犯意聯絡及行為之分擔，均為共同正犯。
    渠等二人同時同地恐嚇甲○○等三人係一行為觸犯數罪名，應從一重處斷。被告
    戊○○所犯上開槍砲彈藥刀械管制條例第七條第四項之未經許可持有手槍罪及第
    十二條第四項之未經許可持有子彈罪間，係屬想像競合犯，依刑法第五十五條之
    規定，從一重之未經許可持有手槍罪處斷；又與其所犯上開刑法第三百零五條之
    恐嚇罪間，犯意各別，行為互殊，應予分論併罰。被告己○○所犯上開四罪係屬
    想像競合犯關係，應從一較重之未經許可持有手槍罪處斷；又被告己○○曾因公
    共危險案件，經原審於九十一年十月二十一日以九十一年度交簡字第一二三四號
    判決判處有期徒刑三月確定，於九十一年十一月七日易科罰金執行完畢，有臺灣
    嘉義地方法院檢察署刑案資料查註紀錄表、及本院被告全國前案紀錄表各一份附
    卷可考，其於五年內再犯本件有期徒刑以上之罪，為累犯，依刑法第四十七條規
    定，加重其刑。
四、原審以被告事證已臻明確，因予論罪科刑，固非無見，惟查（一）原判決關於被
    告戊○○、己○○共同未經許可持有手槍罪，既諭知併科新台幣，乃漏未依法記
    載主文之名稱「罰金」，巳有未洽；（二）又原判決既認被告己○○符合累犯，
    乃所科之刑度竟比戊○○為輕，輕重失衡；（三）被告己○○僅持有上開一支手
    槍（含彈匣及其內子彈），惟尚乏證據認渠尚知另有一支手槍、子彈、彈匣存在
    ，就被告己○○部分，自應僅諭知沒收所認知之槍枝管制編號00000000
    00號及其上之彈匣、子彈。原判決於被告己○○之罪名下誤將其餘部分槍、彈
    均諭知沒收，亦有未洽。（四）又本件係由被告己○○開槍，被告戊○○持槍之
    目的僅在於恫嚇，難認其亦有毀損之共同犯意，此部分依公訴意旨因認與其上開
    有罪部分係屬裁判上之一罪，在審判上不可分，故不須另為無罪之諭知，惟原判
    決認被告戊○○亦犯有毀損罪，亦有未合。被告戊○○於本院指摘原判決量刑過
    重不當，雖不足採；被告己○○否認持有手槍指摘原判決不當，亦不足取，惟原
    判決既有可議，自應由本院將原判決撤銷改判。爰併審酌被告犯罪之動機（被告
    二人因細故即持槍彈於公共場所射擊，危害社會治安及人身安全甚大）、目的、
    手段、所生危害，及其犯罪後之態度等一切情狀，量處如主文第二項、第三項所
    示之刑，並諭知罰金易服勞役之折算標準。被告戊○○部分並定其應執行之刑，
    以資懲儆。扣案之巴西ＴＡＵＲＵＳ廠制ＰＴ９１７Ｃ型口徑９ｍｍ制式半自動
    手槍二支（均含彈匣一個，槍枝管制編號0000000000、000000
    0000號）、彈匣二個及９ｍｍ制式子彈二十九顆（原三十五顆，其中六顆經
    鑑驗試射用罄，餘二十九顆），係屬違禁物，依刑法第三十八條第一項第一款之
    規定於被告戊○○之部分宣告沒收。另就上開槍枝管制編號000000000
    0號（含彈匣）及９ｍｍ制式子彈一顆於被告己○○所犯罪名之下宣告沒收。
據上論斷，應依刑事訴訟法第三百六十九條第一項前段、第三百六十四條、第二百九
十九條第一項前段，槍砲彈藥刀械管制條例第七條第四項、第十二條第四項，刑法第
十一條前段、第二十八條、第三百零五條、第三百五十四條、第五十五條、第四十七
條、第五十一條第五款、第四十二條第三項、第三十八條第一項第一款，罰金罰鍰提
高標準條例第一條前段，判決如主文。
本案經檢察官羅清溪到庭執行職務。
中    華    民    國      九十二      年      十一      月      五      日
                                  臺灣高等法院臺南分院刑事第二庭
                                      審判長法官  黃    崑    宗
                                            法官  葉    居    正
                                            法官  莊    俊    華
右正本證明與原本無異。
除被告戊○○恐嚇部分不得上訴。
其餘如不服本判決，應於判決送達後十日內向本院提出上訴狀，其未敘述理由者並應
於提出上訴狀後十日內向本院補提理由書（應附繕本)。
                                     法院書記官  廖    明    娟
中    華    民    國      九十二      年      十一      月      十一    日
本件論罪科刑法條：
槍砲彈藥刀械管制條例第七條
未經許可，製造、販賣或運輸火砲、肩射武器、機關槍、衝鋒槍、卡柄槍
、自動步槍、普通步槍、馬槍、手槍或各類砲彈、炸彈、爆裂物者，處死
刑、無期徒刑或七年以上有期徒刑；處徒刑者，併科新台幣三千萬元以下
罰金。
未經許可，轉讓、出租或出借前項所列槍砲、彈藥者，處無期徒刑或五年
以上有期徒刑，併科新台幣一千萬元以下罰金。
意圖供自己或他人犯罪之用，而犯前二項之罪者，處死刑或無期徒刑；處
徒刑者，併科新台幣五千萬元以下罰金。
未經許可，持有、寄藏或意圖販賣而陳列第一項所列槍砲、彈藥者，處五
年以上有期徒刑，併科新台幣一千萬元以下罰金。
第一項至第三項之未遂犯罰之。
槍砲彈藥刀械管制條例第十二條
未經許可，製造、販賣或運輸子彈者，處一年以上七年以下有期徒刑，併
科新台幣五百萬元以下罰金。
未經許可，轉讓、出租或出借子彈者，處六月以上五年以下有期徒刑，併
科新台幣三百萬元以下罰金。
意圖供自己或他人犯罪之用，而犯前二項之罪者，處三年以上十年以下有
期徒刑，併科新台幣七百萬元以下罰金。
未經許可，持有、寄藏或意圖販賣而陳列子彈者，處五年以下有期徒刑，
併科新台幣三百萬元以下罰金。
第一項至第三項之未遂犯罰之。
刑法第三百零五條
 (恐嚇危害安全罪)
以加害生命、身體、自由、名譽、財產之事，恐嚇他人致生危害於安全者
，處二年以下有期徒刑、拘役或三百元以下罰金。
刑法第三百五十四條
毀棄、損壞前二條以外之他人之物或致令不堪用，足以生損害於公眾或他
人者，處二年以下有期徒刑、拘役或五百元以下罰金。


司法院資訊處製作；財團法人民間司法改革基金會備份。
